---
title: "Exercice Pratique ggplot2"
output:
  github_document:
    toc: true
    fig_width: 8
    fig_height: 4
---

```{r setup, include=FALSE}
knitr::opts_chunk$set(echo = TRUE)
```

0. Lire le fichier sauvegardé lors de l'exercice sur `dplyr`. Dans la suite de cet exercice nous allons utiliser ce fichier.

```{r, warning=FALSE, message=FALSE}
library(tidyverse)
```


```{r}
data_travail<-read.csv("./data/exercice_dplyr.csv")
```


1.  Filtrer la dernière année de la table fusionnée

```{r}
data_travail_Dernier<-data_travail|>
  filter(Annee==max(Annee))
```

2.  Tracer l'histogramme des émissions de CO2 et du PIB Courant. Ajouter les titres et modifier les axes des abscisses et des ordornées.

```{r}
ggplot(data=data_travail_Dernier, aes(Pibpercapita))+
  geom_histogram(stat="bin", bins = 35)+
  labs(title="PIB courant par tête",
       subtitle = paste("Indicateurs du développement dans le monde,", max(data_travail$Annee)),
       x="PIB per capita",
       y="Fréquence")+
  theme_minimal()
```

```{r}
ggplot(data=data_travail_Dernier, aes(CO2percapita))+
  geom_histogram(stat="bin", bins = 35)+
  labs(title="Émissions de CO2 par tête",
       subtitle = paste("Indicateurs du développement dans le monde,", max(data_travail$Annee)),
       x="Émissions de CO2 per capita",
       y="Fréquence")+
  theme_minimal()
```

3.  Tracer les diagrammes en moustache du PIB courant par tête par région économique

```{r}
ggplot(data=data_travail_Dernier, aes(Income_group_Fr,Pibpercapita, color=Income_group_Fr))+geom_boxplot()+coord_flip()+
  labs(title="PIB courant par tête",
        subtitle = paste("Indicateurs du développement dans le monde,", max(data_travail$Annee)),
       y="",
       x="",
       color="")+
  theme_minimal()
```

4.  Tracer les diagrammes en moustache du Émissions de CO2 par tête par région économique

```{r}
ggplot(data=data_travail_Dernier, aes(Income_group_Fr,CO2percapita, color=Income_group_Fr))+geom_boxplot()+coord_flip()+
  labs(title="Émissions de CO2 par tête",
        subtitle = paste("Indicateurs du développement dans le monde,", max(data_travail$Annee)),
       y="",
       x="",
       color="")+
  theme_minimal()
```

5.  

    a)  Tracer les nuages de points l'émission de CO2 par tête en fonction du PIB par tête, en identifiant les groupes de revenu

```{r, warning=FALSE}
ggplot(data=data_travail_Dernier, aes(x=Pibpercapita, y=CO2percapita, color=Income_group_Fr))+
  geom_point()+
  labs(title="Émissions de CO2 par tête en fonction du PIB par tête",
        subtitle = paste("Indicateurs du développement dans le monde,", max(data_travail$Annee)),
       y="Émissions de CO2 per capita",
       x="PIB per capita",
       color="Groupe de revenu"
       )+
  theme_light()
```

5.  

    b)  Ajouter un droite de regression sur les nuages de points: `formula = 'y ~ x', se=T, color="red", method=lm` dans la fonction `geom_smooth()`.

```{r, warning=FALSE}
ggplot(data=data_travail_Dernier, aes(x=Pibpercapita, y=CO2percapita, color=Income_group_Fr))+
  geom_point()+
  geom_smooth(formula = 'y ~ x', se=T, color="red", method=lm)+
  labs(title="Émissions de CO2 par tête en fonction du PIB par tête",
        subtitle = paste("Indicateurs du développement dans le monde,", max(data_travail$Annee)),
       y="Émissions de CO2 per capita",
       x="PIB per capita",
       color="Groupe de revenu"
       )+
  theme_light()
```

5.  

    c)  Utiliser la method de spline cubiques `method = lm, formula = y ~ splines::bs(x, 3), se = T`

```{r, warning=FALSE}
ggplot(data=data_travail_Dernier, aes(x=Pibpercapita, y=CO2percapita, color=Income_group_Fr))+
  geom_point()+
  geom_smooth(method = lm, formula = y ~ splines::bs(x, 3), se = T, color="red")+
  labs(title="Émissions de CO2 par tête en fonction du PIB par tête",
        subtitle = paste("Indicateurs du développement dans le monde,", max(data_travail$Annee)),
       y="Émissions de CO2 per capita",
       x="PIB per capita",
       color="Groupe de revenu"
       )+
  theme_light()
```

6.  Utiliser les données extraites en 2020, pour classer les pays selon le PIB par tête dans chaque groupe de revenu.

```{r}
data_travail_Dernier<-data_travail_Dernier|>
                      group_by(Income_group_Fr)|>
                      arrange(desc(Pibpercapita), .by_group = T)|>
                      mutate(Rank=1:n())|>
                     ungroup()
```

-   Utiliser dans `size=4, shape=1` dans la fonction `geom_point()`.

```{r, warning=FALSE}
p1<-ggplot(data=data_travail_Dernier, aes(x=Pibpercapita, y=CO2percapita, color=Income_group_Fr))+
  geom_point(size=4, shape=1)+
  geom_smooth(method = lm, formula = y ~ splines::bs(x, 3), se = T, color="red")+
  labs(title="Émissions de CO2 par tête en fonction du PIB par tête",
        subtitle = paste("Indicateurs du développement dans le monde,", max(data_travail$Annee)),
       y="Émissions de CO2 per capita",
       x="PIB per capita",
       color="Groupe de revenu"
       )+
  theme_light()
p1
```

-   Afficher le nom des pays sur le graphique

```{r}
p2<-p1+ geom_text(aes(label=Country_Name_Fr))
p2
```

-   Afficher seulement les premiers pays émétteurs CO2 par groupe de revenu

```{r}
p3<-p1+geom_text(aes(label=Country_Name_Fr), color="gray20",
                 data=data_travail_Dernier|>
                   filter(Rank<=5),check_overlap = TRUE)
p3
```

-   Utiliser la fonction `scale_x_continuous()` pour délimiter l'axe des abscisses

```{r}
p4<-p3+scale_x_continuous(limits=c(-1000, 180000))
p4
```
