---
title: "Exercice Pratique plotly"
---

```{r setup, include=FALSE}
knitr::opts_chunk$set(echo = TRUE)
```

Dans cet exercice nous allons utiliser les données des [Indicateurs du développement dans le monde](https://donnees.banquemondiale.org/indicateur/EN.ATM.CO2E.PC). Les données concernent les Émissions de CO2 (tonnes métriques par habitant).

0. Lire le fichier sauvegardé lors de l’exercice sur dplyr. Dans la suite de cet exercice nous allons utiliser ce fichier.

```{r, message=FALSE}
library(tidyverse)
library(plotly)
```

```{r}
data_travail<-read.csv("./data/exercice_dplyr.csv")
```

# Utilisation de plotly

1.  Filtrer la dernière année de la table fusionnée

```{r}
data_travail_Dernier<-data_travail|>
  filter(Annee==max(Annee))
```

2.  Tracer l'histogramme des émissions de CO2 et du PIB Courant. Ajouter les titres et modifier les axes des abscisses et des ordornées.

```{r}
fig<-plot_ly(data=data_travail_Dernier, x=~CO2percapita,
             nbinsx=20,
             type="histogram"
             )|>
  layout(title=paste0("Émissions de CO2 par tête","\n", paste("Indicateurs du développement dans le monde,", max(data_travail$Annee)) ),
         xaxis=list(title="Émissions de CO2 par tête"), yaxis=list(title="Fréquence"))
fig
```

```{r}
fig<-plot_ly(data=data_travail_Dernier, x=~Pibpercapita,
             nbinsx=30,
             type="histogram"
             )|>
  layout(title=paste0("PIB courant par tête","\n", paste("Indicateurs du développement dans le monde,", max(data_travail$Annee)) ),
         xaxis=list(title="PIB par tête"), yaxis=list(title="Fréquence"))
fig
```

3.  Tracer les diagrammes en moustache du PIB courant par tête par région économique

```{r}
fig<-plot_ly(data=data_travail_Dernier, x=~Pibpercapita, color=~Income_group_Fr, type="box")|>
     layout(title=paste0("PIB courant par tête","\n", paste("Indicateurs du développement dans le monde,", max(data_travail$Annee)) ),
            xaxis=list(title=""),
            showlegend=F)
fig
```

4.  Tracer les diagrammes en moustache du Émissions de CO2 par tête par région économique

```{r}
fig<-plot_ly(data=data_travail_Dernier, x=~CO2percapita, color=~Income_group_Fr, type="box")|>
     layout(title=paste0("Émissions de CO2 par tête","\n", paste("Indicateurs du développement dans le monde,", max(data_travail$Annee)) ),
            xaxis=list(title=""),
            showlegend=F)
fig
```

5. a)  Tracer les nuages de points l'émission de CO2 par tête en fonction du PIB par tête, en identifiant les groupes de revenu

```{r, warning=FALSE, error=FALSE, message=FALSE}
fig<-plot_ly(data=data_travail_Dernier, x=~Pibpercapita, y=~CO2percapita, color=~Income_group_Fr,
             type="scatter", mode='markers')|>
  layout(title=paste0("Émissions de CO2 par tête en fonction du PIB par tête","\n", paste("Indicateurs du développement dans le monde,", max(data_travail$Annee))),
         xaxis=list(title="PIB per capita"),
         yaxis=list(title="PIB per capita"),
         legend= list(orientation='h', y=-0.2))

fig
```

5.  

    b)  Ajouter un droite de regression sur les nuages de points.

Pour cela nous allons d'abord faire la régression de Pibpercapita sur CO2percapita.

```{r}
reg_model<-lm(formula=CO2percapita~Pibpercapita, data=data_travail_Dernier)

alpha<-0.05
x_seq<-seq(from=min(data_travail_Dernier$Pibpercapita), to=max(data_travail_Dernier$Pibpercapita), length=nrow(data_travail_Dernier))
fit_y<-predict.lm(object =reg_model, newdata = data.frame(Pibpercapita=x_seq),se.fit = T )

data_fit<-tibble(Pibpercapita=x_seq, fit=fit_y$fit, fit_min=fit_y$fit+qnorm(alpha/2), fit_max=fit_y$fit+qnorm(1-alpha/2))
```

```{r, warning=FALSE, error=FALSE, message=FALSE}
fig<-plot_ly(data=data_fit, x=~x_seq, y=~fit_max, type='scatter', mode='lines', showlegend = F,line = list(color = 'transparent'))

fig<-fig|>add_trace(data=data_fit, x=~x_seq, y=~fit_min, type='scatter', mode='lines', fill = 'tonexty', fillcolor='rgba(255,0,0,0.2)', line = list(color = 'transparent'),
            showlegend = F, name = 'min')
fig<-fig|>add_trace(data=data_fit, x=~x_seq, y=~fit, type='scatter', mode='lines', line = list(color = 'rgba(255,0,0)'),showlegend = F, name="Droite de regression")

fig<-fig|>add_trace(data=data_travail_Dernier, x=~Pibpercapita, y=~CO2percapita, color=~Income_group_Fr, type="scatter", mode='markers',showlegend = T)|>
  layout(title=paste0("Émissions de CO2 par tête en fonction du PIB par tête","\n", paste("Indicateurs du développement dans le monde,", max(data_travail$Annee))),
         xaxis=list(title="PIB per capita"),
         yaxis=list(title="PIB per capita"),
         legend= list(orientation='h', y=-0.2))
fig
```

5.  

    c)  Utiliser la method de spline cubiques

```{r}
reg_model_bs<-lm(formula=CO2percapita~splines::bs(Pibpercapita, 3), data=data_travail_Dernier)

alpha<-0.05
x_seq<-seq(from=min(data_travail_Dernier$Pibpercapita), to=max(data_travail_Dernier$Pibpercapita), length=nrow(data_travail_Dernier))
fit_y<-predict.lm(object =reg_model_bs, newdata = data.frame(Pibpercapita=x_seq),se.fit = T )

data_fit_bs<-tibble(Pibpercapita=x_seq, fit=fit_y$fit, fit_min=fit_y$fit+qnorm(alpha/2), fit_max=fit_y$fit+qnorm(1-alpha/2))
```

```{r, warning=FALSE, error=FALSE, message=FALSE}
fig<-plot_ly(data=data_fit_bs, x=~x_seq, y=~fit_max, type='scatter', mode='lines', showlegend = F,line = list(color = 'transparent'))

fig<-fig|>add_trace(data=data_fit_bs, x=~x_seq, y=~fit_min, type='scatter', mode='lines', fill = 'tonexty', fillcolor='rgba(255,0,0,0.2)', line = list(color = 'transparent'),
            showlegend = F, name = 'min')
fig<-fig|>add_trace(data=data_fit_bs, x=~x_seq, y=~fit, type='scatter', mode='lines', line = list(color = "red"),showlegend = F, name="Droite de regression")

fig<-fig|>add_trace(data=data_travail_Dernier, x=~Pibpercapita, y=~CO2percapita, color=~Income_group_Fr, type="scatter", mode='markers',showlegend = T)|>
  layout(title=paste0("Émissions de CO2 par tête en fonction du PIB par tête","\n", paste("Indicateurs du développement dans le monde,", max(data_travail$Annee))),
         xaxis=list(title="PIB per capita"),
         yaxis=list(title="PIB per capita"),
         legend= list(orientation='h', y=-0.2))
fig
```

6.  Utiliser les données extraites en 2020, pour classer les pays selon le PIB par tête dans chaque groupe de revenu.

```{r}
data_travail_Dernier<-data_travail_Dernier|>
                      group_by(Income_group_Fr)|>
                      arrange(desc(Pibpercapita), .by_group = T)|>
                      mutate(Rank=1:n())|>
                     ungroup()
```

-   Utiliser dans `marker()` avec `size=10`, et afficher les cinq premiers pays en terme d'émission de CO2 avec la fonction `annotations` dans le `layout()`

```{r, warning=FALSE, error=FALSE, message=FALSE}
fig1<-plot_ly(data=data_fit_bs, x=~x_seq, y=~fit_max, type='scatter', mode='lines', showlegend = F,line = list(color = 'transparent'))

fig1<-fig1|>add_trace(data=data_fit_bs, x=~x_seq, y=~fit_min, type='scatter', mode='lines', fill = 'tonexty', fillcolor='rgba(255,0,0,0.2)', line = list(color = 'transparent'),
            showlegend = F, name = 'min')
fig1<-fig1|>add_trace(data=data_fit_bs, x=~x_seq, y=~fit, type='scatter', mode='lines', line = list(color = "red"),showlegend = F, name="Droite de regression")

fig1<-fig1|>add_trace(data=data_travail_Dernier, x=~Pibpercapita, y=~CO2percapita, color=~Income_group_Fr, type="scatter", mode="scatter+text", 
                      #text=~Country_Name_Fr_b,
                      marker=list(size=10, line=list(color = 'rgba(152, 0, 0, .8)',width=2)),
                        showlegend = T)

fig1<-fig1|>
  layout(title=paste0("Émissions de CO2 par tête en fonction du PIB par tête","\n", paste("Indicateurs du développement dans le monde,", max(data_travail$Annee))),
         xaxis=list(title="PIB per capita", range=c(-10000, 180000)),
         yaxis=list(title="PIB per capita"),
         legend= list(orientation='h', y=-0.2), 
         annotations=list(x=data_travail_Dernier$Pibpercapita[data_travail_Dernier$Rank<=5],
                          y=data_travail_Dernier$CO2percapita[data_travail_Dernier$Rank<=5],
                          text=data_travail_Dernier$Country_Name_Fr[data_travail_Dernier$Rank<=5],
                          xref = "x",
                           yref = "y",
                          showarrow=F,
                            font = list(color = 'grey',
                              family = 'sans serif',
                              size = 14)))
fig1

```

```{r}
data_travail<-data_travail|>
                      group_by(Income_group_Fr,Annee)|>
                      arrange(desc(Pibpercapita), .by_group = T)|>
                      mutate(Rank=1:n())|>
                     ungroup()
```

```{r}
fig<-plot_ly(data=data_travail,
             x=~Pibpercapita, 
             y=~CO2percapita, 
             frame=~Annee,
             text=~Country_Name_Fr,
             color=~Income_group_Fr, 
             type="scatter", mode='markers',showlegend = T)
fig<-fig|>
  layout(title=paste0("Émissions de CO2 par tête en fonction du PIB par tête","\n", paste("Indicateurs du développement dans le monde,", max(data_travail$Annee))),
         xaxis=list(title="PIB per capita"),
         yaxis=list(title="PIB per capita"),
         legend= list(orientation='h', y=-0.4))
fig
```
