---
title: "Visualisation: Highcharter"
---

```{r setup, include=FALSE}
knitr::opts_chunk$set(echo = TRUE)
```

```{r, echo=TRUE, message=FALSE}
library(highcharter)
library(tidyverse)
library(lubridate)
```

# Introduction
Ce module est destinée à aider les débutants en R à se familiariser la visualisation avec `highcharter`. Nous allons utiliser la librairie `highcharter` et `tidyverse`, `lubridate`.

## Les données pour la visualisation
Nous allons utiliser les données de la [BCEAO](https://edenpub.bceao.int/tableauPredefini.php) sur l'inflation pour notre exercice de visualisation.


```{r,  message=FALSE}
prix_df_all<-read.csv("./data/Prix.csv")|>
             mutate(Date=as.Date(Date, format="%m/%d/%Y"))|>
             left_join(read.csv("./data/Dictionnaire.csv",
                                encoding="latin1"),
                       by=c("CODE"="SERIE"))

```

### Nuage de points
#### Extraction des données
```{r}
temp<-prix_df_all|>
      filter(substr(COMMODITE,1,2)=="13", PAYS=="TOGO")|>
      select(Date, Prix, SOURCE)
```

#### Première étape
```{r}
plt<-highchart()|>
     hc_title(text="Indice des prix à la consommation, Togo")|>
     hc_subtitle(text=unlist(unique(temp$SOURCE)))|>
     hc_xAxis(title=list(text="Date"), labels=list(format='{value:%Y-%m}'))|>
     hc_yAxis(title=list(text="Indice des prix"))
  
plt
```

#### Deuxième étape

```{r}
plt<-plt|>
  hc_add_series(name="IPC",
                type="scatter",
                data=temp,
                hcaes(x=Date, y=Prix),
                color="red")|>
  hc_legend(enabled=FALSE)
plt
```

#### Troisième étape : tooltip

```{r}
plt<-plt|>
  hc_tooltip(useHTML=TRUE,
             headerFormat="",
             pointFormat="{series.name}<br>Date: {point.Date}<br> Prix: {point.Prix: , .1f}")
plt
```

### Graphique en ligne

```{r}
plt<-highchart()|>
     hc_title(text="Indice des prix à la consommation, Togo")|>
     hc_subtitle(text=unlist(unique(temp$SOURCE)))|>
     hc_xAxis(title=list(text="Date"), labels=list(format='{value:%Y-%m}'))|>
     hc_yAxis(title=list(text="Indice des prix"))|>
    hc_legend(enabled=FALSE)|>
    hc_add_series(name="IPC",
                type="line",
                data=temp,
                hcaes(x=Date, y=Prix),
                color="red")|>
  hc_tooltip(useHTML=TRUE,
             headerFormat="",
             pointFormat="{series.name}<br>Date: {point.Date}<br> Prix: {point.Prix: , .1f}")
plt
  
  
```

### Pluieurs graphiques sur la même figure

```{r}
temp_all<-prix_df_all|>
      filter(substr(COMMODITE,1,2)=="13", year(Date)>=2008)|>
      select(PAYS,Date, Prix, SOURCE)
```

```{r}
plt<-highchart()|>
     hc_title(text="Indice des prix à la consommation, UEMOA")|>
     hc_subtitle(text=unlist(unique(temp$SOURCE)))|>
     hc_xAxis(title=list(text="Date"), labels=list(format='{value:%Y-%m}'))|>
     hc_yAxis(title=list(text="Indice des prix"))|>
     hc_legend(enabled=TRUE)|>
     hc_add_series(data=temp_all,
                   type="line",
                   mapping=hcaes(x=Date, y=Prix, group=PAYS, name=PAYS, color=PAYS))|>
  hc_tooltip(useHTML=TRUE,
             headerFormat="",
             pointFormat="{series.name}<br>Date: {point.Date}<br> Prix: {point.Prix: , .1f}")
  
plt
```

### Graphique en barre

```{r}
temp_gr<-prix_df_all|>
         filter(PAYS=="TOGO", year(Date)==2021, month(Date)==12)|>
         select(COMMODITE, Date, Prix, SOURCE)
```

```{r}
commodite_label<-unique(unlist(temp_gr$COMMODITE))

plt_gr<-highchart()|>
        hc_title(text="Indice des prix à consommation selon les commodités, Togo")|>
        hc_subtitle(text=unlist(unique(temp_gr$SOURCE)))|>
        hc_xAxis(categories=commodite_label)|>
        hc_yAxis(title=list(text="Indice des prix"))|>
        hc_legend(enabled=FALSE)|>
        hc_add_series(
                data=temp_gr,
                type="column",
                hcaes(x=COMMODITE, y=Prix, name=COMMODITE, color=COMMODITE))|>
  hc_tooltip(useHTML=TRUE, headerFormat="",
             pointFormat="{point.COMMODITE}<br> Date: {point.Date}<br> Prix: {point.Prix: , .1f}")
  
plt_gr

```


### Barre en horizontal

```{r}
temp_gr<-temp_gr|>group_by(COMMODITE)

commodite_label<-unique(unlist(temp_gr$COMMODITE))
  
plt_hr<-highchart()|>
        hc_chart(type="bar")|>
        hc_title(text="Indice des prix à consommation selon les commodités, Togo")|>
        hc_subtitle(text=unlist(unique(temp_gr$SOURCE)))|>
        hc_xAxis(categories=commodite_label)|>
        hc_yAxis(title=list(text="Indice des prix"))|>
       hc_add_series(data=temp_gr$Prix)|>
       hc_tooltip(useHTML=TRUE, pointFormat="Prix: {point.y:, .1f}")|>
       hc_legend(enabled=FALSE)

plt_hr
  
```


### Barre dynamique

```{r}
temp_ann<-prix_df_all|>
          filter(PAYS=="TOGO")|>
          select(COMMODITE,Date,Prix,SOURCE)|>
          mutate(Annee=year(Date))

temp_ann_gr<-temp_ann|>
           group_by(COMMODITE,Annee)|>
           summarise(Prix=mean(Prix, na.rm=T), .groups = "drop")|>
           group_by(COMMODITE)|>
           do(sequence=.$Prix)|>
           ungroup()|>
           select(-COMMODITE)|>
           list_parse()

xaxis<-list(categories=sort(unique(unlist(temp_ann$COMMODITE))))
Annee<- seq(from=min(temp_ann$Annee), to=max(temp_ann$Annee), by=1)
```

### Ajouter le thème avec `hc_add_theme`
```{r}
plt_dym<-highchart()|>
         hc_chart(type="bar", marginBottom=100)|>
         hc_title(text="Indice des prix à la consommation, Comparaison dynamique")|>
         hc_subtitle(text=paste0(unlist(unique(temp_ann$SOURCE)), ", Togo"))|>
         hc_xAxis(xaxis)|>
         hc_legend(enabled=FALSE)|>
         hc_add_series(name="IPC",
                       data=temp_ann_gr,
                       color="red")|>
         hc_motion(enable=TRUE, 
                   labels=Annee,
                   series=c(0:12),
                   autoplay=TRUE, 
                   updateInterval=1)|>
        hc_tooltip(useHTML=TRUE, pointFormat="Prix: {point.y: ,.1f}")|>
    hc_add_theme(hc_theme_ft())

plt_dym
  

```

### Map avec highcharter

#### Télécharger le fichier de javascrip du map
Aller sur le site https://code.highcharts.com/mapdata/ pour télécharge le map de votre choix. Ici nous téléchargeons le fichier javascript `.js` de l'Afrique. 
```{r}
map_afrique_df<-download_map_data(url = "https://code.highcharts.com/mapdata/custom/africa.js", showinfo = FALSE, quiet = TRUE)
```

#### Préparer les données
Extraire les données du fichier javascript
```{r}
Afrique_map_data<-get_data_from_map(map_afrique_df)

```

```{r}
print(Afrique_map_data$name)
```

```{r}
Vecteur_pays<-c("Senegal"="SENEGAL",
                "Burkina Faso"="BURKINA FASO",
                "Benin"="BENIN",
                "Ivory Coast"="COTE D'IVOIRE",
                "Togo"="TOGO",
                "Niger"="NIGER",
                "Guinea Bissau"="GUINEE BISSAU",
                "Mali" ="MALI")
print(Vecteur_pays)


```

```{r}
prix_df_map<-prix_df_all|>
              filter(substr(COMMODITE,1,2)=="13")|>
              mutate(Annee=year(Date))|>
              group_by(PAYS, Annee)|>
              summarise(Prix=mean(Prix, na.rm=TRUE), .groups="drop")|>
              rowwise()|>
              mutate(mappays=names(Vecteur_pays)[str_trim(PAYS)==Vecteur_pays])|>
              filter(Annee==2022)|>
              ungroup()|>
              select(mappays,Prix)


             
```



```{r}
(min_prix<-min(prix_df_map$Prix))
(max_prix<-max(prix_df_map$Prix))
```

#### Dessiner le Map avec `hc_add_series_map`
```{r}
plt_map<-highchart()|>
        hc_title(text="Indice des prix à la consommation")|>
        hc_subtitle(text="Pays de l'UEMOA")|>
        hc_add_series_map(map=map_afrique_df,
                          df =prix_df_map,
                          name="IPC",
                          value="Prix",
                          joinBy = c("name","mappays"),
                          dataLabels=list(enabled=TRUE, format="{point.name}"))|>
     hc_colorAxis(
       min=min_prix,
       max=max_prix,
       type="logarithmic",
       minColor="green",
       maxColor="red"
     )|>
  hc_tooltip(useHTML=TRUE, pointFormat="Prix: {point.value:, .1f}")|>
  hc_mapNavigation(enabled=TRUE)

plt_map
   
```


#### Dessiner uniquement la zone concernée
Nous allons interroger l'objet `features` de `map_afrique_df`
```{r}
features<-map_afrique_df$features

```

```{r}
names(features[[1]])
```

```{r}
names(features[[1]]$properties)
```


#### Identification des pays
```{r}
id_pays<-t(sapply(seq_len(length(features)), function(i){
  c(Id=i,name=features[[i]]$properties$name)
}))|>
  as.data.frame()|>
  filter(name%in%names(Vecteur_pays))|>
  mutate(Id=as.numeric(Id))|>
  select(Id)
```

#### Extraction des pays de l'UEMOA
```{r}
map_uemoa_df<-map_afrique_df

map_uemoa_df$features<-map_afrique_df$features[unlist(id_pays)]

```

#### Redessiner le map

```{r}
plt_map_u<-highchart()|>
        hc_title(text="Indice des prix à la consommation")|>
        hc_subtitle(text="Pays de l'UEMOA")|>
        hc_add_series_map(map=map_uemoa_df,
                          df =prix_df_map,
                          name="IPC",
                          value="Prix",
                          joinBy = c("name","mappays"),
                          dataLabels=list(enabled=TRUE, format="{point.name}"))|>
     hc_colorAxis(
       min=min_prix,
       max=max_prix,
       type="logarithmic",
       minColor="green",
       maxColor="red"
     )|>
  hc_tooltip(useHTML=TRUE, pointFormat="Prix: {point.value:, .1f}")|>
  hc_mapNavigation(enabled=TRUE)

plt_map_u
```

###Graphique Camembert

#### Importation des données

```{r}
library(openxlsx)
Valeur_ajoutee<-c("- Agriculture. elevage. sylviculture. peche",
                  "- Industrie. mines. energie. BTP",
                  "- Services")

PIB_C<-read.xlsx("./data/PIB.xlsx", sheet="PIB_C")|>
      gather(key="ANNEE", value="VALEUR", -CODE)|>
      mutate(VALEUR=as.numeric(VALEUR),CODE=str_trim(CODE))

Dictionnaire_C<-read.xlsx("./data/PIB.xlsx",sheet="Dictionnaire_C")|>
                mutate(CODE=str_trim(CODE))


PIB_VA<-PIB_C|>
        left_join(Dictionnaire_C, by="CODE")|>
        filter(LIBELLE%in%Valeur_ajoutee,ANNEE==2022)|>
        select(-ANNEE)|>
        group_by(PAYS)|>
        mutate(Prop=100*VALEUR/sum(VALEUR, na.rm=T))|>
        ungroup()
        

PIB_AVT<-PIB_VA|>group_by(PAYS)|>
         summarise(VA=sum(VALEUR, na.rm=TRUE), .groups="drop")|>
         mutate(Prop=100*VA/sum(VA))
    

```

#### Camembert simple
```{r}
plt_cam<-highchart()|>
         hc_title(text="Valeur Ajoutée Brute en 2022, Prix Courant")|>
        hc_subtitle(text="Pays de l'UEMOA")|>
        hc_caption(text="Source: BCEAO")|>
        hc_add_series(data=PIB_AVT,
                      type="pie",
                      innerSize="20%",
                      height="80%",
                      hcaes(y=Prop, name=PAYS, color=PAYS),
                      tooltip=list(useHTML=TRUE, pointFormat="Part: {point.Prop: , .1f}%<br> Valeur Ajoutée: {point.VA:, .0f} milliards de FCFA"),
                      dataLabels=list(enabled=TRUE,
                                      align='center',
                                      format="{point.name}<br> Part: {point.y: , .1f}%<br> Valeur Ajoutée: {point.VA:, .0f} milliards de FCFA"))
plt_cam

```

### Explorer le Camembert hiérarchique (drilldown)

#### Drilldown data.frame

```{r}

PIB_drilldown<-PIB_VA|>
               group_nest(PAYS)|>
               mutate(id=PAYS,
                      type="pie",
                      innerSize="20%",
                      height="80%",
                      data=map(data, mutate, name=LIBELLE, y=Prop, VA=VALEUR),
                      data=map(data, list_parse))
```

```{r}
plt_cam_drill<-highchart()|>
         hc_title(text="Valeur Ajoutée Brute par Secteur en 2022, Prix Courant")|>
        hc_subtitle(text="Pays de l'UEMOA")|>
        hc_caption(text="Source: BCEAO")|>
        hc_add_series(data=PIB_AVT,
                      type="pie",
                      innerSize="20%",
                      height="80%",
                      hcaes(y=Prop, name=PAYS, color=PAYS, drilldown=PAYS))|>
  hc_drilldown(allowPointDrilldown=TRUE,
               series=list_parse(PIB_drilldown),
               drillUpButton=list(relative='spacinBox', position=list(x=0, y=-15)))|>
  hc_plotOptions(pie=list(
                      tooltip=list(useHTML=TRUE, pointFormat="Part: {point.Prop: , .1f}%<br> Valeur Ajoutée: {point.VA:, .0f} milliards de FCFA"),
                      dataLabels=list(enabled=TRUE,
                                      align='center',
                                      format="{point.name}<br> Part: {point.y: , .1f}%<br> Valeur Ajoutée: {point.VA:, .0f} milliards de FCFA")))

plt_cam_drill
```

